臺灣臺中地方法院刑事判決　　　　　　 94年度易緝字第232號
公　訴　人　臺灣臺中地方法院檢察署檢察官
被　　　告　甲○○
上列被告因偽造文書案件，經檢察官提起公訴（93年度偵字第58
55號），本院合議庭裁定改依簡式審判程序審理後，判決如下：
    主  文
甲○○行使偽造私文書，足以生損害於公眾及他人，處有期徒刑
月，如易科罰金以佰元折算壹日。如附表編號一至六所示偽
造「乙○○」之署押（共計簽名柒枚、指印拾枚）均沒收。
  　犯罪事實
一、甲○○於民國92年11月5日上午，於飲用酒類後，已達於不
    能安全駕駛動力交通工具之狀態，竟仍騎乘機車，於同日上
    午七時許，在臺中縣港埠路與梧棲大排口，為警攔查，經檢
    測其吐氣酒精濃度達每公升1.19毫克，甲○○為掩飾真實身
    分以規避刑事責任，竟冒用乙○○之姓名及年籍資料應訊，
    並基於偽造署押之接續犯意，先後於(1)同日上午7時23分許
    ，在查獲現場制作之酒精測試列印紙，(2)同日上午8時20分
    許，在臺中縣警察局清水分局安寧派出所制作之警訊筆錄，
    (3)同日上午，在臺中縣警察局清水分局制作之指紋卡片、及
    該分局調取之乙○○口卡片，(4)同日上午8時零4分許，在臺
    灣臺中地方法院檢察署之偵訊筆錄及限制住居具結書上，偽
    造「乙○○」之簽名及按捺指印，並將其中具有私文書性質
    之臺灣臺中地方法院檢察署限制住居具結書交回檢察官而行
    使之，足以生損害於乙○○及犯罪偵查機關刑事訴追之正確
    性。嗣乙○○經檢察官於92年11月6日以92年度偵字第21645
    號案件聲請簡易判決處刑，本院於同年12月8日以92年度沙
    交簡字第750號判決乙○○拘役56日，乙○○於收受前開聲
    請簡易判決處刑書時，向本院於同年12月8日具狀答辯遭冒
    名，本院將乙○○本人所捺印之指紋卡及甲○○遭查獲時冒
    用「乙○○」名義所捺印之指紋卡，送請內政部警政署刑事
    警察局鑑驗結果，發現上情，乃於93年2月16日裁定更正被
    告姓名年籍，並函知臺灣臺中地方法院檢察署檢察官偵辦。
二、案經本院函知臺灣臺中地方法院檢察署檢察官偵查起訴。
    理  由
一、上揭犯罪事實，業據被告甲○○於本院審理時坦承不諱，核
    與被害人乙○○於本院92年度沙交簡字第750號公共危險案
    件訊問時指訴情節相符，且有如附表編號一至編號六所示偽
    造之「乙○○」署押在卷可憑（均詳附表所示之各該卷證所
    在處），而被告為警查獲後冒「乙○○」名義所按捺如附表
    編號四所示之指紋，經送請內政部警政署刑事警察局鑑定結
    果，確屬被告之指紋，有內政部警政署刑事警察局93年1月
    13日刑紋字第0930006218號函文附卷可稽。從而，足徵被告
    之自白與事實相符。本案事證明確，被告犯行，洵堪認定。
二、按所謂「署押」，指於紙張或物體上簽署之姓名，或其他符
    號，其作用在表示其承認簽署文書之效力，與印文具有同一
    之作用與效力。一般人有於姓名之下再按捺指紋，或以按捺
    指紋代替簽名者，如偽造指紋亦屬偽造署押之一種，最高法
    院92年度臺上字第4815號判決意旨參照。次按刑法上之偽造
    署押罪，係指單純偽造簽名、捺印或以其他符號代簽名而言
    ，若在制式之書類上偽造他人簽名，已為一定意思表示，具
    有申請書或收據等類之性質者，則係犯偽造文書罪，而該偽
    造署押為偽造私文書之部分行為，即不另論罪。是本案被告
    在臺中縣警察局清水分局安寧派出所警訊筆錄、臺灣臺中地
    方法院檢察署訊問筆錄、指紋卡片、口卡片、酒精測試列印
    紙上單純偽造「乙○○」署押，足以生損害於警察、司法機
    關偵查、審判之正確性及使乙○○被列為刑事被告，而足生
    損害於其權益，係屬偽造署押行為。而被告在限制住居具結
    書上偽造「乙○○」署押後，將之交回檢察官，用以表示願
    遵辦限制住居諭令之意思表示，顯然於該等文件之內容有所
    主張，該等文件即具備私文書之性質。本案被告冒用「乙○
    ○」名義，於如附表所示文件上偽簽「乙○○」之署名及按
    捺指印並持以行使，並足以生損害於司法機關偵查、審判之
    正確性及使被害人乙○○權益受損，故被告所為，係犯刑法
    第二百十六條、第二百十條之行使偽造私文書及同法第二百
    十七條第一項之偽造署押罪。被告在限制住居具結書上偽造
    「乙○○」之署押，屬偽造私文書之部分行為；偽造限制住
    居具結書後復持以行使，偽造之低度行為，應為行使之高度
    行為所吸收，均不另論罪（聲請人認被告在限制住居具結書
    上偽造「乙○○」之署押係單純之偽造署押罪，容有誤會）
    。又被告於前開酒精測試列印紙、警詢筆錄、乙○○口卡片
    、指紋卡片、偵訊筆錄上偽造「乙○○」署押，係為規避刑
    責，基於單一犯意，接續實施行為之一部，僅成立單一偽造
    署押罪。又被告所犯上開二罪間，有方法結果之牽連關係，
    爰依刑法第五十五條後段之規定，從一較重之行使偽造私文
    書罪處斷。爰審酌被告之犯罪動機、目的、手段及犯罪後之
    態度等一切情狀，量處如主文所示之刑，並諭知易科罰金之
    折算標準。被告在如附表所示文件上偽造之「乙○○」署押
    共計簽名拾枚、指印拾枚，不問屬於犯人與否，應依刑法
    第二百十九條規定宣告沒收。
據上論斷，應依刑事訴訟法第二百七十三條之一第一項、第二百
九十九條第一項前段，刑法第二百十六條、第二百十條、第二百
十七條、第五十五條、第四十一條第一項前段、第二百十九條，
罰金罰鍰提高標準條例第二條，判決如主文。
中　　　華　　　民　　　國　  94　年　　12　月   19　 日
                      臺灣臺中地方法院刑事第五庭
                                  法　官  林慧貞
上正本證明與原本無異。
如不服本判決，應於送達後十日內向本院提出上訴狀（須附繕本
），上訴於台灣高等法院臺中分院。
                                  書記官  張皇清
中　　　華　　　民　　　國　  94　年　　12　月   19　 日
附錄本案論罪科刑法條全文：
中華民國刑法第二百十六條：
行使第二百十條至第二百十五條之文書者，依偽造、變造文書或
登載不實事項或使登載不實事項之規定處斷。
中華民國刑法第二百十條：
偽造、變造私文書，足以生損害於公眾或他人者，處五年以下有
期徒刑。
中華民國刑法第二百十七條
偽造印章、印文或署押，足以生損害於公眾或他人者，處三年以
下有期徒刑。
盜用印章、印文或署押，足以生損害於公眾或他人者，亦同。
附表
┌──┬──────────────┬───────────┬─────┐
│編號│         文件名稱           │ 偽造署押之種類及數量 │卷證所在處│
├──┼──────────────┼───────────┼─────┤
│ 一 │查獲現場製作之酒精測試列印紙│「被測人欄」內「乙○○│92年偵字  │
│    │                            │」簽名壹枚、指印壹枚  │第21645號 │
│    │                            │                      │卷宗第9頁 │
├──┼──────────────┼───────────┼─────┤
│ 二 │臺中縣警察局清水分局安寧派出│「乙○○」簽名枚、指│同上卷    │
│    │所偵訊（調查）筆錄          │印陸枚                │第6至7頁  │
├──┼──────────────┼───────────┼─────┤
│ 三 │乙○○之口卡片              │「乙○○」簽名壹枚、指│同上卷    │
│    │                            │印壹枚                │第１０頁    │
├──┼──────────────┼───────────┼─────┤
│ 四 │臺中縣警察局清水分局製作之「│「乙○○」指印貳拾枚  │同上卷    │
│    │乙○○」名義之指紋卡片      │                      │第頁    │
├──┼──────────────┼───────────┼─────┤
│ 五 │臺灣臺中地方法院檢察署檢察官│「乙○○」簽名壹枚    │同上卷    │
│    │92年月５日訊問筆錄        │                      │第頁    │
├──┼──────────────┼───────────┼─────┤
│ 六 │臺灣臺中地方法院檢察署檢察官│「乙○○」簽名壹枚、指│同上卷    │
│    │92年月５日限制住居具結書  │印貳枚                │第頁    │
└──┴──────────────┴───────────┴─────┘
（以下空白）
